臺灣板橋地方法院民事裁定　　　　　　100年度事聲字第177號
聲　明　人　遠東國際商業銀行股份有限公司
法定代理人　洪信德
相　對　人　林慧雯
上列異議人即債權人因與相對人間消費者債務清理事件，對於民
國100 年5 月31日本院民事執行處司法事務官99年度司執消債更
字第157 號裁定聲明異議，本院裁定如下：
    主  文
異議駁回。
異議費用由異議人負擔。
    理  由
一、按關於更生或清算之程序，除本條例別有規定外，準用民事
    訴訟法之規定，消費者債務清理條例（下稱消債條例）第15
    條定有明文。次按當事人對於司法事務官處理事件所為之終
    局處分，得於處分送達後10日之不變期間內，以書狀向司法
    事務官提出異議。司法事務官認前項異議有理由時，應另為
    適當之處分；認異議為無理由者，應送請法院裁定之。法院
    認第一項之異議為有理由時，應為適當之裁定；認異議為無
    理由者，應以裁定駁回之，民事訴訟法第240條之4第1至3項
    亦定有明文。又債務人有薪資、執行業務所得或其他固定收
    入，法院認更生方案之條件公允者，得不經債權人會議可決
    ，逕依債務人之聲請或依職權以裁定認可更生方案。而法院
    為認可之裁定時，因更生方案履行之必要，對於債務人在未
    依更生條件全部履行完畢前之生活程度，得為相當之限制復
    分別為本條例第64條第1項及本條例第62條第2項所明定。
二、異議意旨略以：依據原審認可裁定理由概述：相對人於民國
    100年3月17日轉換工作，任職於源創貿易有限公司（下稱源
    創公司），每月薪資約有新臺幣（下同）20,000元，並有該
    公司在職服務證明書及相對人100年5月份玉山銀行薪資轉帳
    存摺影本附卷可稽。惟若如原審所言，相對人係於3月份始
    任職目前公司，所以現在仍屬試用期，其薪資水準按常理判
    斷應較正式人員為低，再者，按一般之經驗法則，一般公司
    行號發給員工薪酬除本薪外，另當有三節獎金、年終獎金、
    職務加給津貼或紅利等其他收入，設若相對人任職於業務部
    門，更會有業績獎金之發放。惟觀乎原審僅以100年5月份單
    月薪資轉帳存摺即遽以認定相對人每月收入只有20,000元，
    對於其他應屬相對人之其他收入卻未函詢第三人查明，釐清
    該公司之敘薪制度及薪資結構，未免有失周全。且查相對人
    陳報每月健保費支出有659元、勞保費則為674元，依全民健
    康保險保險費負擔金額表及勞工保險保險費分擔金額表可知
    ，相對人投保薪資級距約在42,000元左右，此與相對人所稱
    每月僅領取20,000元之情顯然有相當之差距，相對人是否有
    隱匿實際收入之情事顯非無疑，應有查明之必要。是以，聲
    明異議人認為應重新調查相對人之每月收入項目、種類及數
    額，以利明晰相對人之償債能力及評估本件更生方案是否合
    於公允、適當、可行，相對人是否確已盡其全力清償而未犧
    牲本案全體債權人之權益，因事關至要，為此提出異議，爰
    請廢棄原裁定云云。
三、按債務人有薪資、執行業務所得或其他固定收入，法院認更
    生方案之條件公允者，得不經債權人會議可決，逕依債務人
    之聲請或依職權以裁定認可更生方案，消費者債務清理條例
    第64條第1 項定有明文。次按消費者債務清理條例之立法目
    的，本即在於使陷於經濟上困境之消費者，得藉更生程序清
    理債務，以妥適調整其與債權人之權利義務關係，保障債權
    人之公平受償，並謀求消費者經濟生活之更生機會。是更生
    方案之條件是否公允，應取決於依債務人之固定收入狀況，
    扣除必要生活支出後，是否已盡其清償能力，各債權人是否
    已於可能範圍內受最大之清償為斷。又債務人日後收入是否
    得以增加，亦屬無法明確衡量、將來不可預測之事。是為避
    免更生方案有不能履行之危險，仍應以目前實際之收入情形
    為準，債務人過去收入如何及日後收入能否增加，均無由據
    以為更生方案是否公允之判斷基礎。另「年終獎金」係雇主
    具有勉勵、恩惠性質之給與，且往往取決於雇主對受僱人工
    作表現之主觀評價、當年度經濟狀況，未必為受僱人必然取
    得之收入，更生方案縱未將年終獎金列為清償來源，亦無不
    當，非得以此遽認更生方案有欠公允。
四、經查：
（一）聲明異議人雖陳以原審僅以100年5月份單月薪資轉帳存摺
      即遽以認定債務人每月收入只有20,000元，對於其他應屬
      債務人之其他收入卻未函詢第三人查明，釐清該公司之敘
      薪制度及薪資結構，未免有失週全，債務人是否有隱匿實
      際收入之情事顯非無疑等語。惟本院依職權於100年7月8
      日以板院輔民麟100年度事聲字第177號函訴外人源創公司
      即相對人所任職之公司，查明相對人任職於該公司之待遇
      、工作期滿三個月後是否有調薪、是否有三節、年終或其
      他獎金，訴外人源創公司於100年9月2日函覆稱相對人為
      一般作業同仁，非管理階層，僅提供一般薪資，試用期屆
      滿，無法提供任何薪資調整，三節僅發放200元之禮贈品
      ，以示慰勞之意。況函訴外人源創公司亦提供相對人100
      年9月薪資條，其上載明相對人該月份之薪資僅實領14,56
      2元，亦少於相對人於更生程序當中所陳報之每月收入20,
      000元，是認相對人之薪資收入應以20,000元為基準甚明
      ，是聲明異議人空言主張相對人轉為正職後將有額外收入
      ，即非可採。
（二）又年終獎金既屬雇主具有勉勵、恩惠性質之給與，金額亦
      無法確定，且考量相對人甫任職於源創公司，實無從期待
      可領取高額年終獎金，將金額不高之年終獎金用於年節特
      別需求，亦屬社會生活基本必要支出，衡情尚屬合理，非
      得以此認定相對人未竭盡其力清償。從而，聲明異議人執
      上開各節質疑本件更生方案之公正性，顯無足採取。
五、綜上所述，原裁定所認可之更生方案，其內容核屬公允，復
    無消費者債務清理條例第63條、第64條第2 項規定不應認可
    之消極事由存在，本院司法事務官不經債權人會議可決，依
    職權認可更生方案，於法相合。聲明異議人猶執前詞指摘原
    裁定不當，求予廢棄，為無理由，應予駁回，爰裁定如主文
    。
中    華    民    國   100    年    10    月    31    日
                  民事第二庭    法  官  張谷輔
以上正本證明與原本無異。
如不服本裁定應於送達後10日內向本院提出抗告狀，並應繳納抗
告裁判費新台幣1,000 元。
中    華    民    國   100    年    10    月    31    日
                                書記官  尤秋菊